【裁判字號】    98,上訴,3754
【裁判日期】    981231
【裁判案由】    毒品危害防制條例
【裁判全文】
臺灣高等法院刑事判決                98年度上訴字第3754號
上  訴  人  臺灣桃園地方法院檢察署檢察官
被      告    甲○○
被      告    乙○○
共      同
選任辯護人    蕭萬龍律師
              張百欣律師
              林哲倫律師
上列上訴人因被告違反毒品危害防制條例案件，不服臺灣桃園地
方法院98年度訴字第551號，中華民國98年7月30日第一審判決（
起訴案號：臺灣桃園地方法院檢察署98年度偵字第6743號、第80
46號），提起上訴，本院判決如下：
    主  文
上訴駁回。
    理  由
一、公訴意旨略以：
  (一)被告甲○○（綽號「阿耀」）基於販賣第三級毒品愷他命之
    犯意，分別：
  1.於民國97年8、9月間某日，97年9、10月間某日，97年11、1
    2月間某日，在桃園縣中壢市某便利商店前，以新臺幣（下
    同）1,900元至2,000元不等之金額，販賣5公克之第三級毒
    品愷他命予丁○○。
  2.於97年12月中旬某日、98年1月中旬某日、98年2月上旬某日
    、98年2月下旬某日、98年3月11日、98年3月16日，在桃園
    縣新屋交流道附近某不詳地點，以每包400元之價格，販賣4
    至5包不等之第三級毒品予戊○○。
  (二)被告乙○○（綽號「阿夫」）於98年3月17日前某日，基於
    販賣第三級毒品之犯意，在不詳地點，向真實姓名年籍不詳
    之男子，以不詳代價，購得以粉紅色塑膠袋包裝之愷他命共
    21包（含4大包及17小包，驗餘合計淨重484.28公克），準
    備伺機販賣予不特定人施用牟利。
    因認被告甲○○、乙○○均涉犯毒品危害防制條例第4條第3
    項之販賣第三級毒品罪嫌云云。
二、按犯罪事實應依證據認定之，無證據不得認定犯罪事實；不
    能證明被告犯罪者，應諭知無罪之判決；刑事訴訟法第154
    條第2項、第301條第1項分別定有明文。次按認定不利於被
    告之事實，需依積極證據，苟積極證據不足為不利於被告事
    實之認定時，即應為有利於被告之認定，更不必有何有利之
    證據；如未能發現相當證據，或證據不足以證明，自不能以
    推測或擬制之方法，以為裁判基礎；此所謂認定犯罪事實之
    積極證據，係指適合於被告犯罪事實之認定之積極證據而言
    ，雖不以直接證據為限，間接證據亦包括在內；然而無論直
    接或間接證據，其為訴訟上之證明，須於通常一般之人均不
    致有所懷疑，而得確信其為真實之程度者，始得據為有罪之
    認定，倘其證明尚未達到此一程度，而有合理之懷疑存在時
    ，致使無從形成有罪之確信，根據「罪證有疑、利於被告」
    之證據法則，即不得遽為不利被告之認定（最高法院30年上
    字第816號、29年上字第3105號、40年臺上字第86號及76年
    臺上字第4986號判例意旨參照）。
三、被告甲○○部分：
  (一)檢察官認被告甲○○涉有前開販賣第三級毒品罪嫌，係以證
    人丁○○、戊○○之證述為其論據。被告甲○○堅決否認有
    前開販賣毒品犯行，辯稱：我僅分別於98年1月2日、同年3
    月1日販賣愷他命予丁○○、戊○○各1次（此部分犯行，經
    原審各判處有期徒刑5年2月，被告提起上訴，業經本院判決
    駁回），其餘均未販賣等語。
  (二)按施用毒品者，其所稱向某人購買之供述，須補強證據以擔
    保其供述之真實性。良以施用毒品者其供述之憑信性本不及
    於一般人，況施用毒品者其供出來源，因而破獲者，法律復
    規定得減輕其刑，其有為偵查機關誘導、或為邀輕典而為不
    實之陳述之可能，其供述之真實性自有合理之懷疑。而茲所
    謂補強證據，指其他有關證明施用毒品者之關於毒品交易之
    供述真實性之相關證據而言，必須與施用毒品者關於毒品交
    易之供述，具有相當程度之關連性，而足使一般人對施用毒
    品者關於毒品交易之供述，並無合理之懷疑存在，而得確信
    其為真實，始足當之（最高法院94年度臺上字第2033號判決
    意旨參照）。又關於施用毒品者其所稱向某人購買毒品之供
    述，必須補強證據佐證，係指毒品購買者之供述縱使並無瑕
    疵，仍須補強證據佐證而言，以擔保其供述之真實性。若毒
    品購買者之供述證據，本身已有重大瑕疵，依嚴格證明之法
    則，苟已無法憑為犯罪事實之認定時，自無再論補強證據之
    必要，其理甚明（最高法院95年度臺上字第6850號判決參照
    ）。
  (三)證人丁○○、戊○○雖於原審均具結證稱：曾分別向被告甲○○購買4次、7次之愷他命等語，而與其等先前在警詢（證
    人2人於警詢時之陳述，因被告甲○○不同意作為證據，又
    不符合刑事訴訟法第159之2規定，而無證據能力，惟仍可作
    為彈劾證據）及偵查中，就「購買次數」所為之陳述一致。
    惟觀諸證人丁○○於原審證稱：我是2、3個月吸食1次愷他
    命，我會於偵查中證稱分別於97年8、9月間某日，97年9、1
    0月間某日，97年11、12月間某日，98年1月上旬某日，各向
    被告甲○○購買愷他命1次，係因檢察官要求追溯購買之時
    間，當時已係98年3月間，距案發之日已約半年，我只能憑
    印象回答，至於究係間隔3、4個月或2、3個月或1、2個月，
    對我來說是一樣的等語（見原審卷第82頁、第83頁反面），
    顯見證人丁○○雖於偵查中明確指出共購買4次及該4次之大
    概時間點，然其購買之時間卻與其供稱自己吸食之習慣、頻
    率不符，其證言之真實性，已讓人有所質疑。況參酌證人丁○○以0000000000號行動電話與被告甲○○所有0000000000
    號行動電話於98年1月2日17時46分許之通訊監察譯文，其中
    提及：「…丁○○問：你要照他出的給我嗎？甲○○答：小
    意給你多少錢？…」等內容（見原審卷第120頁），證人丁○○吸食毒品之來源，顯然不只被告甲○○1人而已，此與
    其警詢及偵查中證稱：我只有向被告甲○○購買過毒品等語
    （見98年度偵字第6743號偵查卷第43頁、第119頁），亦不
    相符，益徵其證言之可信度，令人存疑。
  (四)證人戊○○於原審證稱：我都是打電話跟賣方聯絡，都是打
    同1支號碼與被告甲○○聯絡，但號碼幾號我忘記了等語（
    見原審卷第84頁反面、第86頁正反面），參以其於警詢時證
    稱：我都是打0000000000號行動電話與被告甲○○聯絡等語
    （見98年度偵字第8046號偵查卷第51頁），足認證人戊○○
    向被告甲○○購買毒品前，均會撥打0000000000號行動電話
    與其聯絡。然經原審法院自97年12月29日起至98年1月27日
    止及自98年2月9日起至98年3月10日止，對被告甲○○所使
    用之0000000000號行動電話核發通訊監察書予以監聽之結果
    ，僅於98年3月1日19時28分至19時30分許，有證人戊○○以
    0000000000號行動電話撥打上開行動電話與被告甲○○表示
    欲購買毒品之通訊（見原審卷第125頁至第134頁、第118頁
    至第119頁）。是證人戊○○既證稱：我分別於97年12月月
    中、98年1月中、98年2月初、98年2月底、9 8年3月1日、98
    年3月11日、98年3月16日向被告甲○○各買1次毒品云云，
    復證稱：每次購買毒品前，均會撥打0000000000號行動電話
    與被告甲○○聯絡云云，豈會於前揭通訊監察期間（即自97
    年12月29日起至98年1月27日止、自98年2月9日起至98年3月
    10日止），僅有1次（即98年3月1日）通訊（監察譯文）存
    卷可查？是證人戊○○證稱其向被告甲○○購買愷他命之次
    數乙節是否為真，亦非無疑。
  (五)據上，證人丁○○、戊○○於偵查及原審之證述，既均有上
    開瑕疵可指，復查無其他補強證據足資佐證，揆諸前揭說明
    ，證人丁○○、戊○○此部分之證詞，自無足採為不利被告
    甲○○認定之依據。
四、被告乙○○部分：
  (一)檢察官認被告乙○○涉有前開販賣第三級毒品罪嫌，係以證
    人即同案被告甲○○之供述、扣案被告乙○○所有之21包愷
    他命及0000000000號行動電話、內政部警政署刑事警察局98
    年4月15日刑鑑字第0980041171號鑑定書等件，為其論據。
    被告乙○○堅決否認有販賣毒品犯行，辯稱：扣案毒品是網
    友「小林」於警方查獲當天凌晨，委託我保管的，當天晚上
    就被查獲，我並未販賣毒品等語。
  (二)經查：
  1.被告乙○○為警查獲之際，於其房間扣得之白色晶體21包，
    經送請內政部警政署刑事警察局鑑定後，確均含有愷他命成
    分，驗餘合計毛重491.97公克（包裝袋總重7.69公克，故驗
    餘合計淨重應為484.28公克），有該局98年4月15日刑鑑字
    第0980041171號鑑定書附卷可稽（見98年度偵字第8046號偵
    查卷第132頁正反面），堪認確屬第三級毒品愷他命無訛。
  2.被告乙○○雖辯稱：上開愷他命係綽號「小林」之網友所寄
    放云云。惟證人即同案被告甲○○於偵查中結證稱：被告乙○○說被抓到時，說扣案之愷他命是他的等語（見98年度偵
    字第6743號偵查卷第108頁）。及證人即警員丙○○於原審
    具結證稱：本案係因於另案之通訊監察中發覺被告甲○○涉
    有販賣第三級毒品之犯行，乃報請檢察官指揮偵辦，並聲請
    對被告甲○○所使用之門號為通訊監察，後因認時機成熟，
    再聲請法院核發搜索票予以搜索。其在被告乙○○之房間查
    扣愷他命時，被告甲○○即表示係被告乙○○所有，就此被
    告乙○○當場並未加以反駁，僅係沈默不語。後被告乙○○
    雖否認愷他命是他所有，但亦未表示是何人所有，迄被帶回
    警局後，始先供稱係一不認識之人所寄放，後再改口稱係「
    小林」所有等語（見原審卷第78頁反面至第81頁）。況被告
    乙○○於原審亦供稱：我購買毒品愷他命，1公克大約是300
    元至500元等語（見原審卷第113頁），若依此行情計算，則
    該扣案愷他命之市價最低亦達15萬元，價值甚高。且毒品來
    源、取得不易，又係政府所嚴予查緝之物，衡情一般施用毒
    品或販毒之人，豈有將之任意交付予網友保管或受不詳真實
    姓名、聯絡方式之網友所託代為保管之理？顯與常情相違。
    是被告乙○○前開辯稱愷他命係「小林」所寄放，並非其所
    有云云，自不足採。前揭扣案愷他命應係被告乙○○所持有
    ，已堪認定，然被告乙○○於98年3月17日為警查獲持有扣
    案毒品愷他命之時，毒品危害防制條例就單純持有第三級毒
    品之行為，並未設有處罰之規定，合先敘明之。
  3.檢察官雖以：被告乙○○另於97年5月、6月間，因販賣愷他
    命2次犯行，業經原審法院另案判處有期徒刑各5年2月、5年
    2月在案，其竟於該案審理期間，再度販入數量遠逾其個人
    吸食所需之愷他命，顯係貪圖其厚利；且有不詳女子使用00
    00000000號行動電話，於98年1月2日22時25分許，與使用00
    00000000號行動電話之被告甲○○通話過程中，該女子稱：
    「我要1個5，多少?」，被告甲○○答「2,000」，該女子再
    稱：「我跟『阿夫』拿都1,800」等語，可見綽號「阿夫」
    之被告乙○○有銷售愷他命之行為云云。然觀諸該通訊監察
    譯文之內容（見98年度偵字第6743號偵查卷第60頁），係該
    名女子撥打電話詢問被告甲○○販賣5公克之愷他命價格若
    干，經被告甲○○表示2千元後，該名女子始告知向「阿夫
    」購買僅需1,800元，2人即各退一步以1,900元成交，而此
    實屬一般購物時常見之殺價手法，則是否確有「阿夫」其人
    ，及該女子是否確得以較便宜之價格向「阿夫」購得相同數
    量之愷他命等節，均未可得知。且本件檢察官起訴意旨係認
    被告乙○○以營利之目的購入扣案愷他命準備伺機販賣云云
    ，是即使該通訊監察譯文中女子所稱之「阿夫」確實係被告
    乙○○，惟此部分所涉應係意圖營利而販賣毒品之犯行，與
    本案犯罪事實迥異。而前開電話通訊聯絡之時間（即98年1
    月2日），距被告乙○○本案為警查獲之日，已逾2個多月。
    則縱被告乙○○之前曾有涉嫌販賣愷他命予該名女子行為，
    及被告乙○○曾於97年5月、6月間另案涉有販賣毒品愷他犯
    行，業經原審法院判決在案等情，然既無事證足認其另涉之
    販賣毒品行為，與本件扣案愷他命有何關聯性，自尚不足作
    為本案之補強證據，而使本院據以為不利於被告乙○○之認
    定。
五、綜上所述，檢察官所舉之證據與所指出之證明方法，均無法
    證明被告甲○○有於前揭時地販賣第三級毒品予證人丁○○
    、戊○○，及被告乙○○係基於營利之意圖而販入扣案之愷
    他命，自未足使本院確信被告2人有販賣第三級毒品罪之犯
    行。此外，復查無其他積極確切證據足證被告甲○○、鐘育
    錚確有公訴意旨所指前揭犯行，依照首揭說明，不能證明被
    告2人犯罪，自應分別為其2人無罪之諭知。
六、原審諭知被告無罪之判決，經核尚無違誤。檢察官以「(一)被
    告甲○○部分：證人丁○○於警詢時指稱：我於97年7、8月
    間開始向被告甲○○購買愷他命毒品，約共購買3、4次左右
    ，每次約向他購買5公克價值2千元，交易地點中壢市區附近
    等語；於偵查中結稱：我向被告甲○○買過3、4次。第1次
    在97年8、9月間，買5公克，地點在中壢市市區，某便利商
    店，5公克2千元。第2次在9、1 0月間，在中壢市便利商店
    ，買5克2千元。第3次97年11、12月間，地點也是中壢市便
    利商店，5克2千元。第4次，98年1月初，地點也是在中壢市
    市區，5克2千元等語；繼於原審又證稱：我於警詢、偵查時
    之陳述是實在的，沒有捏造虛構事實，於偵查中所述是依我
    記憶等語甚詳。並經證人戊○○於警詢時指稱：我共向被告
    甲○○購買愷他命約7次，每次以2千元購得5小包，每次都
    是我先打電話給他，約定時間後我直接去新屋交流道附近他
    住處，一手交錢一手交貨，第1次是於97年12月中旬到他住
    處以2千元購得5小包愷他命，98年1月至3月間陸續至他住處
    以每次2千元購得5小包愷他命等語；嗣於偵查中結證稱：我
    共向被告甲○○購買愷他命約7、8次左右。第1次97年12月
    中旬，在新屋交流道他住處附近，1包0.9公克400元，我買5
    包。第2次98年1月中旬，在新屋交流道他住處附近，1包0.9
    公克400元，我買5包。第3次98年2月月初，在新屋交流道他
    住處附近，1包0.9公克400元，我買5包。第4次98年2月底，
    在新屋交流道他住處附近，1包0.9公克400元，我買5包。第
    5次98年3月1日左右，在新屋交流道他住處附近，1包0.9公
    克400元，我買5包。第6次98年3月11日左右，在新屋交流道
    他住處附近，1包0.9公克400元，我買5包。第7次98年3月16
    日左右，在新屋交流道他住處附近，我買5公克2千元。」等
    語；末於原審仍證稱：我於警詢、偵訊時所述實在，我記得
    購買7次，但確切時間我記不清楚等語明確。而證人丁○○
    、戊○○與被告甲○○間並無糾紛、仇隙，既據其等於原審
    供明在卷，倘非被告甲○○確有前揭販毒之情事，衡情上開
    證人當無自警詢時起以迄原審止，俱為相同指證之理，堪認
    前揭證人之證述，應非虛構。至原審判決固謂上開證人之證
    述模糊且無法特定時間，然查該等證人向被告甲○○購買愷
    他命之次數均非僅1次，加上證人本身染有毒癮，以長期施
    用毒品之人，因其購進毒品之時間均有不同，且施用毒品之
    人能購得毒品供己施用為其關注之點，至購進毒品之確切時
    間對其並非重要，雖該等證人就其等向被告甲○○購得愷他
    命毒品之確切時間等細節之記憶模糊，致未能具體確定各次
    購毒之時間，惟證人丁○○、戊○○就其等曾向被告甲○○
    購得毒品愷他命各4次、7次之主要事實，先後證述既屬一致
    ，自難僅因其等於原審因記憶模糊而無法特定每次買入毒品
    之時間，即遽認其等前揭證述俱不足採。再按販毒之認定，
    監聽譯文僅為佐證之一，並非每次犯行必以監聽譯文為認定
    之依據，況販毒及購毒者為免遭警監聽查獲，甚或圖一時之
    便，彼此以非自己名義申辦之電話聯絡者亦所在多有，且本
    案員警係於被告前開販售愷他命予丁○○及於97年12月中旬
    某日販售愷他命予戊○○等犯行後之97年12月29日始對被告
    甲○○使用之0000000000電話門號執行監聽，自不能僅執前
    開電話門號之通聯譯文，據為認定被告有無販賣毒品之唯一
    準據，是原審判決徒因無相關監察譯文可佐，而認前揭證人
    指證非無可疑之見解，亦非的論。綜上，被告甲○○販賣愷
    他命之事證，已甚明確，原審判決疏未慮此，逕為無罪之諭
    知，容有未洽。(二)被告乙○○部分：扣案愷他命4大包、1 7
    小包係被告乙○○所有，市價約20萬元之事實，業據原審認
    定無誤。而被告乙○○前並無吸食愷他命經法院裁罰之社會
    秩序維護法案件，足見其沾染愷他命毒品之毒癮非深，且其
    於97年5月初某日、同年6月8日因販賣愷他命之犯行，經檢
    察官提起公訴，於98年1月16日繫屬於原審法院，甫經該院
    於98年3月26日以98年度訴字第212號判決，判處有期徒刑各
    5年2月、5年2月在案，詎其竟於前案之審理期間，無視己身
    一旦再因相同案件為警查獲後，將遭重判之風險，又再度販
    入愷他命，數量遠逾其個人吸食所需，倘非有厚利可圖，其
    誰能信。再佐以有不詳女子於98年1月2日22時25分許，與被
    告甲○○通話過程中，言及每公克400元之毒品，應係愷他
    命，而綽號『阿夫』者本不多見，且該女子既在與被告甲○○通話中提及該人，該『阿夫』顯係被告甲○○認識之人，
    即綽號為『阿夫』之被告乙○○，可見被告乙○○於前案查
    獲後仍有銷售愷他命之行為無誤，否則以被告甲○○於本案
    既與被告乙○○在同址為警查獲，足見其2人往來之密切，
    倘該女子之說法有誤，被告甲○○衡情豈有不於雙方洽談愷
    他命價格之際，加以反駁、糾正之理，益徵被告乙○○於前
    案查獲，猶未加收歛，其販入扣案之大量愷他命，無非意在
    販售以牟利，是其有販賣愷他命之犯行，亦甚灼然。原審判
    決就此遽為無罪之諭知，亦非妥適。」等語，指摘原判決為
    不當，提起上訴。惟本件檢察官起訴書所列證據及卷內訴訟
    資料，經本院逐一剖析，參互審酌，無從獲得有罪之心證，
    均如前述。檢察官上訴意旨，並未提出新事證，僅就原審採
    證再為爭執，核無理由，上訴應予駁回。
據上論斷，應依刑事訴訟法第368條，判決如主文。
本案經檢察官楊秀琴到庭執行職務。
中    華    民    國    98    年    12    月    31    日
            刑事第十三庭  審判長法  官    曾德水
                                法  官    陳恆寬
                                法  官    崔玲琦
以上正本證明與原本無異。
被告不得上訴。
檢察官如不服本判決，應於收受送達後10日內向本院提出上訴書
狀，其未敘述上訴之理由者並得於提起上訴後10日內向本院補提
理由書（均須按他造當事人之人數附繕本）「切勿逕送上級法院
」。
                                書記官    馬佳瑩
中    華    民    國    99    年    1     月    4     日


司法院資訊處製作；財團法人民間司法改革基金會備份。
